最高法院刑事判決　　　　　　　　　　　　　　　　九十一年度台上字第六六六號
　　上　訴　人　乙○○
　　　　　　　　丙○○
　　　　　　　　丁○○
　　　　　　　　甲○○
右上訴人等因公共危險案件，不服台灣高等法院台南分院中華民國八十八年九月二十
二日第二審判決（八十八年度上訴字第九八九號，起訴案號：台灣台南地方法院檢察
署八十八年度營偵字第五八號），提起上訴，本院判決如左：
    主  文
上訴駁回。
    理  由
按刑事訴訟法第三百七十七條規定，上訴於第三審法院，非以判決違背法令為理由，
不得為之。是提起第三審上訴，應以原判決違背法令為理由，係屬法定要件。如果上
訴理由狀並未依據卷內訴訟資料，具體指摘原判決不適用何種法則或如何適用不當，
或所指摘原判決違法情事，顯與法律規定得為第三審上訴理由之違法情形，不相適合
時，均應認其上訴為違背法律上之程式，予以駁回。本件上訴人乙○○、丙○○上訴
意旨略稱：(一)、丙○○駕駛車號ＧＡ｜八八八號砂石車經過案發處所時，遭警員郭俊
男、陳慶鴻臨檢，丙○○即依其等指示將車停放於靠慢車道上受檢，故公訴人起訴認
定丙○○不服取締，將其所駕砂石車緊併郭俊男等所駕之巡邏車云云，應與事實不符
，丙○○、乙○○於原審請求傳喚郭俊男、陳慶鴻到庭詳予調查並命對質，惟原審雖
有傳喚彼等到庭，但並未命對質，且未明不予對質之理由，有認定事實不當及理由
不備之違誤。(二)、原審在無任何證據下，憑空認定丙○○、乙○○等連絡其他司機前
來圍堵，妨害交通，實違證據法則云云。另上訴人丁○○上訴意旨略稱：(一)、車號Ｎ
Ｇ｜○九三號砂石車實際上係羅文化（已經原審判刑確定）所駕駛，但其出事被帶往
警局後曾電告家人，丁○○始開轎車前往警局了解事因，警方於訊問羅文化該砂石車
之車主為丁○○後，竟推詞該砂石車為其父丁○○所駕駛，丁○○並附和羅文化之供
詞而為不實之自白，原審未調查其他證據，竟執丁○○不實之自白為論罪之依據，顯
有採證不依法則之違法。(二)、原判決既認檢察官起訴乙○○、丙○○係以無線電呼叫
其他同行來助陣等事實，尚難證明，卻又認上訴人等間為共同正犯關係，且未說明理
由，即有理由矛盾及理由不備之違法。(三)、上訴人等縱任意將其等所駕駛之砂石車停
放在案發現場之車道上，應尚未造成該方向車道之車輛無法順利通行，自與刑法第一
百八十五條第一項之公共危險罪不符，況丁○○並未辱罵警員或在場喧鬧，是原判決
亦有適用法則不當之違法云云。又上訴人甲○○上訴意旨則略稱：(一)、甲○○確僅因
例行之載運砂石途中行車受阻，始臨時停車察看，復無對執勤警員出言辱罵或喧鬧之
行為，詎原判決偏採證人郭俊男有瑕疵之證詞，據為不利於甲○○之認定，復未明
其採證之理由，亦有判決不備理由之違法。(二)、依卷附案發現場圖所示，甲○○所駕
駛砂石車所停放之地點，係緊靠白河鎮○○路往東方向之內側車道雙黃線上，與被圍
警車尚間隔有兩輛砂石車，故甲○○應係於載運砂石途中，因前方有人、車聚集，而
暫時停車觀看，且按卷附現場照片所示，現場處所在案發時往東方向之道路應仍可通
行車輛，即縱認上開路段確遭堵塞，但甲○○係見同行多輛砂石車聚集，暫行停車察
看，絕無壅塞陸路之犯罪故意，原判決既採用前開現場照片、現場圖等為其證據之方
法，復竟認甲○○係將車輛停下以包圍巡邏車，自有認定犯罪事實與所採用之證據不
符之違法。(三)、原判決理由先認尚難證明乙○○、丙○○係以無線電呼叫其他同行前
來助陣，嗣又認甲○○和其他上訴人亦有妨害公務犯行之犯意聯絡，於法確有違誤云
云。
惟查：(一)、原判決撤銷第一審不當之科刑判決，依牽連犯關係，從一重改判仍均論處
上訴人等以共同壅塞陸路，致生往來之危險罪刑，已依卷證資料明其所憑之證據及
認定之理由。而以上訴人等皆否認犯罪，乙○○辯稱：伊向警察要求不要以超載為由
而以別的事由開罰單，否則被記三點會被罰一個月不能開車，就會無力繳交車輛貸款
，且伊在案發現場就在告發單上簽名云云；丙○○辯稱：伊認為警察都不攔別的違規
車輛，都只攔伊的車，顯然不公平，伊並未當面罵警察，而是回車上拿證件時邊走邊
罵，那些話是伊的口頭禪，因車和車之間距離較近，才會被警察聽到，伊並無辱罵員
警之意，另外其他砂石車是經過時停下來的，並非伊等以無線電呼叫來的云云；丁○
○辯稱：砂石車是伊兒子羅文化駕駛，因家人打行動電話告訴伊羅文化在警察局，才
到警察局，不知道發生何事云云；甲○○辯稱：伊是晚上十點多行經案發地點時，因
道路被堵住了無法通過，才停車查看，伊並不知道發生何事云云，乃卸責飾詞，不可
採信，於理由詳加說明及指駁。經核所為論，均與卷內證據資料相符，從形式上觀
察，並無認定事實不依證據或有何採證違背經驗法則、論理法則等違法情形存在。(二)
、命證人與被告對質與否，審理事實之法院，本有自由裁量之權，均非當事人所得據
為提起第三審上訴之適法理由，乙○○、丙○○以未使郭俊男、陳慶鴻與其等對質，
執為上訴本院之理由，自與法律規定得為第三審上訴理由之違法情形，不相適合。(三)
、原判決係以上訴人等共同壅塞陸路，致生往來之危險，並與羅文化共同對於公務員
依法執行職務時，施脅迫之事實，業據證人即警員郭俊男於偵審時證述甚詳，並有報
告書一份、案發現場照片三十幀及現場圖一份在卷足稽，而上訴人等並自承確分別將
其等所駕駛之砂石車停放於現場圖所示位置，乙○○及丙○○復供認渠等係因超載違
規而遭警員攔下並加以告發，渠等因為不服而欲警員不予告發取締，且苟上訴人等如
真只欲婉言相求警員不予告發，又豈有和員警發生爭執，並以砂石車包圍警車之方式
企圖糾眾以達其目的之理？參以丙○○於案發後至警局時，仍於警詢問其：「你是否
有說你們要開我就叫多一點來讓你們開」乙節時，仍口出：「這樣才不會讓你們麻煩
」等語，衡情渠等自不可能於案發現場時係婉語懇求，而丁○○若只係因看到丙○○
而停下車，又何需將車停在草坪上且打橫斜放，致使巡邏車無法趁隙開出被包圍之處
？再觀卷附現場圖中，除上訴人等所駕駛之砂石車外並無其他車輛停下，則甲○○如
真因其所行經方向之車道被堵住而無法通行，自可趁反方向車道無車通行時小心通過
即可，又豈有將車停下並恰好停於包圍巡邏車態勢之外圍之理？且丙○○亦認識甲○
○。另羅文化雖未駕駛砂石車，但其既見砂石車在現場已包圍警車，猶仍下車參與並
以言語辱罵警員等情，而認上訴人等間就公共危險犯行，有行為分擔及犯意聯絡，為
共同正犯（見原判決理由二（一）及三）；又原判決並未認定丙○○、乙○○連絡其
他砂石車司機前往圍堵，故乙○○、丙○○上訴意旨謂：原審在無任何證據下，憑空
認定丙○○、乙○○等連絡其他司機前往圍堵云云，及丁○○上訴意旨謂：原判決認
上訴人等間為共同正犯關係，卻未說明其理由云云，暨甲○○上訴意旨謂：原判決僅
偏採證人郭俊男之證詞，即據為不利於甲○○之認定云云，均非依據卷內資料執為指
摘，自非適法之第三審上訴理由。(四)、原判決以丁○○於警訊時及偵查調查、一審審
理中均供稱：車號ＮＧ｜○九三號車是伊駕駛到現場等語，核與羅文化於偵查或一審
調查時亦坦稱：伊父丁○○當日開車號ＮＧ｜○九三號砂石車，伊則開轎車去等語相
符，因認丁○○、羅文化嗣於原審審理時翻異前詞，辯稱：車號ＮＧ｜○九三號砂石
車為羅文化所駕駛，非丁○○所駕駛云云，顯係事後卸責之詞，不足採信；另原判決
亦已於理由中詳認定甲○○為本案共同正犯之原因，已如前述，經核所為論述並無
違法情形存在。故丁○○、甲○○上訴意旨，徒憑己見，就原判決上述已說明事項或
屬原審採證認事職權之適法行使，任意指摘為違法，顯與法律規定得為第三審上訴理
由之違法情形，不相適合。至於上訴人等其餘之爭辯，則屬單純事實之爭執，亦非適
法之第三審上訴理由。其本部分之上訴違背法律上之程式，應予駁回。
復按裁判上一罪案件之重罪得提起第三審上訴，其輕罪部分雖不得上訴，依審判不可
分原則，第三審法院亦應併予審判，但以重罪部分之上訴合法為前提，如該上訴為不
合法，第三審法院既應從程序上予以駁回，而無從為實體上判決，對於輕罪部分自無
從適用審判不可分原則，併為實體上審判。查刑事訴訟法第三百七十六條所列各罪之
案件，經第二審判決者，不得上訴於第三審法院，法有明文。本件上訴人等所犯妨害
公務罪行部分，原判決係依刑法第一百三十五條第一項論科，核屬刑事訴訟法第三百
七十六條第一款之案件。前揭重罪部分，即上訴人等關於公共危險之上訴既不合法，
應從程序上駁回，已見前述，則對於輕罪之妨害公務部分，自無從為實體上審判，應
併予駁回。
據上論結，應依刑事訴訟法第三百九十五條前段，判決如主文。
中      華      民      國    九十一    年      一      月    三十一    日
                              最高法院刑事第十庭
                                  審判長法官  陳  炳  煌
                                        法官  陳  正  庸
                                        法官  韓  金  秀
                                        法官  吳  信  銘
                                        法官  徐  文  亮
      右正本證明與原本無異
                                              書  記  官
中      華      民      國    九十一    年      二      月      六      日
